# 托管经营

提问人：小可可豆 时间：2023-05-08 09:13:57
乙公司为一家混凝土及PC预制构件销售建材公司，乙公司为拓展公司不同区域业务，受托经营了几个混凝土搅拌站，协议核心条款如下：
1 、合同双方：甲方为XX混凝土有限公司，乙方为乙公司
2 、合作目的：拓展乙公司不同区域混凝土销售业务
3 、托管期限：3-4年，托管期限届满同等条件下乙公司具有优先续约权
4 、托管对象：甲公司合法拥有的混凝土搅拌站
5 、托管费及收益归属：支付固定金额托管费，托管期间搅拌站损益归乙公司享有
6 、甲公司主要权利义务：
①移交证照印鉴：主要包括营业执照、、所有印章印鉴 (包括但不限于行政章、财务章、合同章、发票专用章等)
②移交资产：主要包括房屋建筑物、生产设备 、办公设备、土地使用权
③税控设备、发票交接
④权益划分：原则上交易日前的债权债务归甲方所有。
⑤甲方应保证在服务期内始终持有运营搅拌站的所有相关资质，保证其技术人员、生产设备等持续符合资质要求。
⑥甲方保证服务期间生产线可以持续生产
⑦甲方不得将搅拌站整体或部分进行抵押、质押或设置其他任何权利限制
⑧甲方如转让搅拌站资产，应当提前[90]日书面征求乙方同意，同等条件下，乙方享有优先受让权。
⑨甲方保证对搅拌站所占用的土地、房产拥有正常的使用权，且期限不少于本协议年限。同时甲方应确保乙方在协议期内不因土地、环保、生产手续、既有建筑物的影响而造成停产或减产，如合作期间由于土地、生产、环保手续或相关资产问题导致搅拌站预拌混凝土生产线停产或减产的，乙方有权选择继续履行或解除本协议。
⑩甲方应当尽最大努力积极配合和支持乙方对搅拌站进行全面管理，负责协调、维护服务期内搅拌站的正常运营环境 (包括日常生产生活所需用水、用电、交通、周边居民、政府关系等)，出具必需的法律文件。
⑩服务期内，因政府管理部门强制要求和为满足资质要求等任何原因所增加的固定资产投资 (包括但不限于搅拌站改造、封装、扩建、设备购置等)，由甲方承担搅拌站相应的投资支出。
⑩搅拌站实际管理运营所产生的费用等，以服务期起始日为分配时点:分配节点前所产生的费用计入甲方原有财务账套，分配节点后所产生的费用计入乙方新建的财务账套。
⑩如因不可归责于双方的政策原因导致搅拌站停产的，乙方有权解除本协议并要求甲方退还乙方已支付但尚未履行期间的保证金。
7 、财务处理原则：
双方同意自进驻日起，乙方有权对搅拌站新建立一套账目用于服务期间运营的财务核算工作，甲方原有账目仍保留用于记载乙方提供运营管理服务时点之前搅拌站已发生的经济业务的后期财务核算工作。若乙方因业务需要，需另设银行账户，甲方应配合乙方完成账户设立相关事宜。乙方应保证合法经营该银行账户，甲方负有监管责任。
8 、乙方的权利义务
提供运营管理服务：生产、供应、销售、财务、质量控制、劳动人事、行政等
①、乙方支付承包费，搅拌站产生的所有经营收益归乙方享有
②、乙方委派人员，自负盈亏
③、未经甲方同意，乙方不得为甲方经营资产设定抵押。
④、单独建账，核算承包经营期间财务核算
⑤、正常使用甲方承包经营资质
⑥、对承包经营资产进行维修保养
⑦、不得对经营资产进行处分，若需报废，需及时通知甲方
初步判断：根据核心条款，判断乙公司可以控制托管期间损益及债权债务，按照新建账套的财务数据，纳入乙公司合并报表，并根据支付的托管费计算确认使用权资产。这样处理是否合适？
被托管单位（也是委托方，甲公司）是否可以将税后经营所得以分红形式分配给以公司，乙公司取得相关收益作为分红收入，享受免所得税税收优惠政策？

回答人：chenyiwei
参照《监管规则适用指引——会计类第 1 号》之“1-9 控制的判断”：
一、委托、受托经营业务
公司在判断对受托经营的业务（即标的公司）是否拥有控制时，需重点关注以下问题：
一是关于对标的公司拥有权力的认定。在判断是否对标的公司拥有权力时，除日常运营活动相关的权力外，还应当考虑是否拥有主导对标的公司价值产生重大影响的决策事项的能力和权力。例如，部分委托经营协议中约定，标的公司进行重大资产购建、处置、重大投融资行为等可能对标的公司价值具有重大影响的决策时，需经委托方同意。这种情况下，受托方不具有主导对标的公司价值产生重大影响的活动的权力，不应认定受托方对标的公司拥有权力。又如，部分委托受托经营业务中，委托方或双方并无长期保持委托关系的意图，部分委托协议中赋予当事一方随时终止委托关系的权力等。前述情况下，受托方仅能在较短或不确定的期间内对标的公司施加影响，不应认定受托方对标的公司拥有权力。
二是关于享有可变回报的认定。从标的公司获得的可变回报，不仅包括分享的基于受托经营期间损益分配的回报，还应考虑所分享和承担的标的公司整体价值变动的报酬和风险。例如，部分委托经营协议中虽然约定委托期间标的公司损益的绝大部分比例由受托方享有或承担，但若标的公司经营状况恶化则受托方到期不再续约，这表明受托方实际上并不承担标的公司价值变动的主要报酬或风险，不应认为受托方享有标的公司的重大可变回报。又如，部分委托经营协议中虽然约定受托方享有标的公司的可变回报，但回报的具体计量方式、给付方式等并未作明确约定，有关回报能否实际给付存在不确定性，根据实质重于形式的原则，也不应认定受托方享有可变回报。
由于托管期限为 3 年，托管期间内“因政府管理部门强制要求和为满足资质要求等任何原因所增加的固定资产投资(包括但不限于搅拌站改造、封装、扩建、设备购置等)，由甲方承担搅拌站相应的投资支出”，表明乙方并不具备“主导对标的公司价值产生重大影响的决策事项的能力和权力”，该托管类似于经营租赁。该搅拌站相关资产、负债和损益不应纳入乙公司合并报表。由于乙方并不持有甲方或者搅拌站的股权，故乙方获得的收益不能享受免征企业所得税政策。